【裁判字號】    99,台抗,957
【裁判日期】    991202
【裁判案由】    違反毒品危害防制條例駁回聲請具保停止羈押
【裁判全文】
最高法院刑事裁定              九十九年度台抗字第九五七號
抗  告  人  梁家榮
上列抗告人因違反毒品危害防制條例案件，不服台灣高等法院台
中分院中華民國九十九年十月十九日駁回聲請具保停止羈押之裁
定（九十九年度聲字第一八六三號），提起抗告，本院裁定如下
：
    主  文
抗告駁回。
    理  由
本件抗告人梁家榮在原審聲請意旨略稱：(一)、抗告人自為警拘提
迄今，均配合偵查、審理程序進行，並無推諉卸責、避重就輕、
抗拒查察等行為。原羈押裁定並未說明抗告人仍有逃亡之虞或有
何事實足證有逃亡之虞之法定羈押原因尚未消滅之理由，僅以抗
告人被訴犯重刑，為確保審理程序乃至執行無虞，謂羈押原因並
未消滅。本件並無具體事證足認抗告人有非予羈押顯難進行審判
之羈押必要性。(二)、司法院釋字第六六五號解釋意旨謂被告所犯
為死刑、無期徒刑或最輕本刑五年以上有期徒刑之罪，而有羈押
之必要者，依刑事訴訟法第一百零一條第一項，固得予以羈押。
然所謂重罪羈押必須事實上足認被告確涉有犯行，非漫無限制，
且羈押係干預人身自由最大之強制處分及保安程序之最後手段，
允宜慎重從事，非確已具備法定要件，且認為有必要，不可率然
為之。本件以重罪為由羈押抗告人恐過度侵害抗告人之人身自由
，有違比例原則及憲法保障人身自由之意旨。(三)、本件相關證人
均已到庭證述，相關證物業經查扣，已無保全刑事審判之必要，
原裁定以保全刑事審判為由缺乏依據。(四)、抗告人身負家中經濟
重擔，且育有三名子女。而第一審法院判處抗告人有期徒刑三年
十月，檢察官不服上訴，經高院審理已維持原判，如確定應執行
有期徒刑三年十月，亦不符五年以上重罪之羈押要件，為此請求
具保停止羈押云云。
惟原審以羈押被告之目的，在於確保訴訟程式之進行或證據之存
在、真實及刑罰之執行，而被告有無羈押之必要，及羈押後其原
因是否仍然存在，有無繼續羈押之必要，應否延長羈押等情形，
均屬事實認定之問題，法院有依法認定裁量之職權，自得就具體
個案情節予以斟酌決定，如就客觀情事觀察，法院許可羈押之裁
定在目的與手段間之衡量，並無明顯違反比例原則情形，即無違
法或不當可言。又執行羈押後有無繼續之必要，仍許由法院斟酌
訴訟進行程度及其他一切情事而為認定。聲請停止羈押，除有刑
事訴訟法第一百十四條各款所列情形之一不得駁回者外，其准許
與否，該管法院有自由裁量之權。依司法院釋字第六六五號解釋
及理由書內容綜合以觀，非單純宣告刑事訴訟法第一百零一條第
一項第三款重罪羈押原因之規定違憲，而係要求附加考量被告除
犯重罪外，是否有相當理由認為其有逃亡、湮滅、偽造、變造證
據或勾串共犯或證人等之虞。而依法條之體系解釋，該等附加考
量與單純考量同條第一項第一款、第二款之羈押原因仍有程度之
不同。基此，伴同重罪羈押予以考量之逃亡之虞，與單純成為羈
押原因之逃亡之虞其強度仍有差異，亦即伴同重罪羈押考量之逃
亡之虞其理由強度可能未足以單獨成為羈押原因，然得以與重罪
羈押之羈押原因互佐。本件抗告人因犯毒品危害防制條例第四條
第一項之幫助運輸第一級毒品罪，經第一審法院判處有期徒刑三
年十月，檢察官不服提起上訴，原審法院於民國九十九年十月五
日以九十九年度上訴字第一三五八號判決駁回上訴，堪認其幫助
運輸第一級毒品犯罪嫌疑重大，且毒品危害防制條例第四條第一
項之法定刑為死刑、無期徒刑，屬刑事訴訟法第一百零一條第一
項第三款所定之罪，而重罪常伴有逃亡之高度可能，係趨吉避凶
、脫免刑責之基本人性，衡諸抗告人逃匿以規避審判程式之進行
及刑罰執行之可能性甚高，參以本件運毒集團尚有部分主要成員
仍滯留海外，抗告人仍極易與之聯繫，方便逃亡海外，據此亦堪
認抗告人有逃亡之虞。又本件尚未確定，審酌抗告人之犯行，嚴
重危害社會秩序，權衡國家刑事司法權之有效行使、社會秩序及
公共利益、人身自由之私益及防禦權受限制之程度，羈押處分尚
屬適當、必要，無違比例原則。為確保訴訟程序之順利進行及國
家刑罰權之具體實現，仍有繼續羈押抗告人之必要，依司法院釋
字第六六五號解釋之意旨，非不得予以羈押。另抗告人配合偵審
程序坦承犯行，乃其犯罪後之態度問題，為事實審法院量刑審酌
之範圍，與羈押原因存否無關。至抗告人所陳家庭狀況，亦非羈
押原因消滅之事由。因認本件羈押之原因尚未消滅，仍有羈押之
必要，抗告人聲請具保停止羈押，難以准許，而裁定駁回其具保
停止羈押之聲請。經核並無不合。至刑事訴訟法第一百零一條第
一項第三款有關重罪羈押規定之所犯死刑、無期徒刑或最輕本刑
為五年以上有期徒刑之罪者，係指涉嫌犯罪之本刑而言，與宣告
刑無涉。抗告意旨仍執陳詞，任意指摘原裁定不當，為無理由，
應予駁回。
據上論結，應依刑事訴訟法第四百十二條，裁定如主文。
中    華    民    國  九十九  年   十二   月    二    日
                      最高法院刑事第七庭
                          審判長法官  洪  文  章  
                                法官  王  居  財  
                                法官  郭  毓  洲  
                                法官  黃  梅  月  
                                法官  沈  揚  仁  
本件正本證明與原本無異
                                      書  記  官  
中    華    民    國  九十九  年   十二   月    七    日
                                                      Ｑ

司法院資訊處製作；財團法人民間司法改革基金會備份。
